臺灣臺北地方法院簡易民事判決
                                   109年度北簡字第6883號
原      告  涵碧園社區管理委員會

法定代理人  趙東奇  
訴訟代理人  林東乾律師
被      告  元霖建設股份有限公司


法定代理人  黃嘉薈  
訴訟代理人  郭承昌律師
            丘施君  
上列當事人間請求給付管理費事件，於中華民國110年10月4日言
詞辯論終結，本院判決如下： 
    主  文
被告應給付原告新臺幣伍仟捌佰元，及自民國一百零九年五月二
十二日起至清償日止，按年息百分之五計算之利息。
原告其餘之訴駁回。
訴訟費用由被告負擔百分之一，餘由原告負擔。
本判決原告勝訴部分得假執行。但被告如以新臺幣伍仟捌佰元為
原告預供擔保，得免為假執行。
原告其餘假執行之聲請駁回。
    事實及理由
壹、程序方面
    原告起訴時法定代理人為林雪嬌，嗣於審理中原告法定代理
    人變更為趙東奇，由其聲明承受訴訟，有原告提出之民事陳
    報狀在卷可稽，核無不合，應予准許。　　
貳、實體方面
一、原告主張：㈠被告持有原告社區地下一層41個汽車停車位、3
    5個機車停車位及地下二層11個汽車停車位，並出租予訴外
    人台灣聯通停車場開發股份有限公司（下稱台灣聯通公司）
    ，依原告社區於民國106年4月29日所召開之第10屆第1次區
    分所有權人會議決議（下稱系爭106年區權會決議），自106
    年7月起，外租汽車平面停車位管理費，由每月新臺幣（下
    同）1,000元調整為1,200元，機車停車位管理費維持每月30
    元，管理費由每月53,050元調整為63,450元。詎自106年7月
    起，被告每月僅繳納53,050元，不足10,400元，自106年7月
    起至108年11月止計29個月，共積欠301,600元（詳如附表編
    號一所示）。㈡被告另持有原告社區18個平面停車位及2組機
    械停車位，平面停車位管理費每月700元，機械停車位管理
    費每組每月1,400元，每月共15,400元。因被告將平面停車
    位改為出租使用，依系爭106年區權會決議，管理費每月700
    元調整為1,200元；另依原告社區98年4月25日第2屆第2次區
    權會決議（下稱系爭98年區權會決議），機械停車位管理費
    每組每月1,400元調整為1,500元，每月應繳管理費26,600元
    。詎自106年7月起，被告每月僅繳納15,400元，不足9,200
    元，自106年7月起至108年11月止計29個月，共積欠266,800
    元（詳如附表編號二所示）。以上合計積欠568,400元管理
    費，經原告發存證信函催討，被告仍置之不理，爰依公寓大
    廈管理條例第21條規定提起本件訴訟。並聲明：被告應給付
    原告568,400元，及自109年5月13日民事準備狀繕本送達翌
    日起至清償日止，按年息5％計算之利息；原告願供擔保，請
    准宣告假執行（見本院卷第51頁）。
二、被告方面
（一）被告所有停車位均為「獎勵停車位」，依法須供公眾使用
      ，為全體住戶於購屋時已明知，且地下層通往原告社區梯
      廳設有門禁管制，被告停車位之使用者無法使用原告社區
      梯廳，不會進入社區大廳或中庭，不會增加原告社區安全
      管理或設備維護上之負擔。且依原告社區規約第4條第4項
      之約定，地下室停車位空間不得以修改大廈規約或以區分
      所有權人大會決議變買賣內容或使用權益，使用權益包括
      管理費之收取。
（二）原告社區針對被告停車位，先自104年6月起將停車位管理
      費從每月700元調漲為1,000元，復自106年起調漲為1,200
      元，然住戶本身停車位管理費維持不變，顯違反社區規約
      及公寓大廈管理條例第10條第2項之「按應有部分比例分
      攤原則」，並屬權利濫用，依民法第56條第2項、第148條
      第1項規定、公寓大廈管理條例第10條第2項規定及原告社
      區規約第4條第4項約定，原告社區於104年5月2日召開之
      區權會討論議案一，及於106年4月29日召開第10屆第1次
      區權會討論議案二，關於非社區住戶平面租車位調漲管理
      費之決議，均屬無效。被告基於自身營業考量，不願得罪
      原告而繳納管理費，並非認同原告得將管理費每月700元
      調漲為1,000元。至被告所有18個平面停車位，被告否認
      有出租予外人使用；另依原告社區規約第4條第4項約定，
      機械停車位管理費非區權會得任意調整，原告社區管理委
      員會決議調整費用，即屬無效，而系爭98年區權會決議對
      此無效決議所為追認，不生法律效力，故原告主張機械停
      車位管理費從每月700元調整為每月1,500元，亦屬無據。
（三）原告社區總計192個停車位，以每月700元計算，每月車位
      管理費收入高達134,400元，每年為1,612,800元，原告僅
      提出106年5月車道EPOXY修繕工程費用為395,000元，及其
      他短暫的財務報表，並未提出其他證據證明經常性開支大
      於收入，以及與地下室管理有何關係。且原告社區大樓之
      建築完成日為96年11月，距106年5月車道EPOXY修繕工程
      已屆10年，依前計算標準，原告已收取1,600萬元，其10
      年才修繕1次車道花費395,000元，所稱現有車位管理費收
      入無法支應，不足採信。況原告前於104年6月間已將被告
      之停車位管理費自700元調漲為1,000元，當時原告並無重
      大修繕，其稱重大修繕云云，顯為臨訟杜撰之詞。又停車
      場車道為全體車位共用，原告稱B1、B2車位占車道8成比
      例，毫無根據。
（四）再被告停車位承租人台灣聯通公司為回饋住戶，將被告所
      有地下一層35個機車停車位免費給社區住戶使用，自108
      年11月台灣聯通公司退租迄今，該等停車位仍遭原告社區
      住戶占用。縱認被告需繳納管理費，被告亦得請求不當得
      利，且較應繳管理費甚多，被告並主張抵銷。
（五）並聲明：原告之訴及假執行之聲請均駁回；如受不利判決
      ，願供擔保請准宣告免為假執行。
三、查涵碧園社區已向臺北市政府申請報備成立涵碧園社區管理
    委員會，經臺北市政府同意備查之事實，有原告所提出之公
    寓大廈管理組織報備證明為證（見支付命令卷第11頁）。又
    原告主張被告持有如附表編號一、二所示之停車位，依系爭
    98年區權會決議、系爭106年區權會決議，就如附表編號一
    所示之停車位，每月應繳納管理費為63,450元，被告僅繳納
    53,050元；另如附表編號二所示之停車位，每月應繳納管理
    費為24,600元，被告僅繳納15,400元，自106年7月起至108
    年11月止計29個月，被告積欠管理費為301,600元及266,800
    元，合計568,400元，經原告寄發存證信函催繳，被告迄未
    繳納之事實，業據其提出內湖碧湖第274號、第273號存證信
    函、涵碧園社區106年區分所有權人會議會議記錄及涵碧園
    社區規約為證（見支付命令卷第15至85頁），並為被告所不
    爭執，堪信為真實。
四、本院得心證之理由
（一）按「共用部分、約定共用部分之修繕、管理、維護，由管
      理負責人或管理委員會為之。其費用由公共基金支付或由
      區分所有權人按其共有之應有部分比例分擔之。但修繕費
      係因可歸責於區分所有權人或住戶之事由所致者，由該區
      分所有權人或住戶負擔。其費用若區分所有權人會議或規
      約另有規定者，從其規定」、「區分所有權人或住戶積欠
      應繳納之公共基金或應分擔或其他應負擔之費用已逾二期
      或達相當金額，經定相當期間催告仍不給付者，管理負責
      人或管理委員會得訴請法院命其給付應繳之金額及遲延利
      息」，公寓大廈管理條例第10條第2項、第21條定有明文
      。另原告社區規約第肆章第1條係約定「一、為充裕共同
      部分在管理上必要之經費，區分所有權人應遵照區分所有
      權人會議議決之規定向管理委員會繳交下列款項。㈠公共
      基金。㈡管理費。二、管理費由各區分所有權人依照區分
      所有權人會議之決議分攤之…。三、各項費用之收繳、支
      付方法，應經區分所有權人會議之決議而授權管理委員會
      訂定並收取之。四、區分所有權人若在規定之日期前未繳
      納應繳金額時，管委會得訴請法院命其給付應繳之金額及
      另外收取遲延利息，以未繳金額之年息五％計算。管委會
      為前項訴請法院前，應先定相當期間寄發款項催繳通知（
      加計遲延利息）。五、管理費應由區分所有權人繳納，該
      戶如有出租…承租人缺繳時，則區分所有權人有繳納之義
      務」（見支付命令卷第64至65頁）。
（二）查原告社區於98年4月25日召開第二屆第二次區分所有權
      人會議，就其議案二，作成如說明第2點「依97年7月30日
      管理委員會會議決議，本社區住戶每月平面車位每位700
      元，機械車位每組1,500元（因停放二輛車，又需耗用電
      能，並含括每月定期機械保養費但不含故障修繕），非本
      社區住戶平面車位每位1,000元，機械車位每組1,800元」
      之決議，有該98年區權會會議記錄在卷可稽（見本院卷第
      269至275頁）。是可知該等管理費業經區分所有權人會議
      決議通過；且自98年間起即已調整為1,500元，就社區住
      戶所收取之機械停車位每組每月亦為1,500元，是原告主
      張被告持有2組機械停車位每月應繳3,000元，即屬有據。
      又被告並不否認其每月僅繳2,800元，差額200元，則自10
      6年7月起至108年11月止計29個月，應補繳金額共計5,800
      元（計算式：200×29＝5,800）。
（三）次查，原告主張被告持有如附表編號二所示之18個停車位
      出租他人之事實，為被告所否認，而依原告所提出之台北
      長春路1125號存證信函所載，被告固於106年8月22日以台
      北長春路1125號存證信函回函稱：「…涵碧園社區106年區
      分所有權人會議決議，竟無端調漲外租車位管理費，以每
      個停車位1,200元為計算，致元霖建設較其他社區住戶每
      個停車位多負擔500元之車位管理費用…依照民法第56條第
      2項規定，上開區分所有權人會議決議內容應屬違法法令
      」，然被告另持有如附表編號一所示之停車位，自難認被
      告已有自認將18個平面停車位出租他人使用之事實。
（四）再按總會決議之內容違反法令或章程者，無效，民法第56
      條第2項定有明文。而公寓大廈管理委員會為人的組織體
      ，區分所有權人會議為其最高意思機關，類似社團法人之
      總會，其區分所有權人會議之召集程序或決議方法，違反
      法令或章程時，依公寓大廈管理條例第1條第2項規定，應
      類推適用民法第56條之規定（最高法院95年度台上字第27
      01號判決要旨參照）。又按行使權利，履行義務，應依誠
      實及信用方法，民法第148條第2項定有明文。依公寓大廈
      管理條例第10條第2項規定可知，共用部分之管理維護費
      用，以按區分所有權人共有之應有部分比例分擔為原則，
      惟區分所有權人會議或規約得依專有部分及共用部分坐落
      之位置關係、使用目的及利用狀況等情事，就公寓大廈共
      用部分之修繕、管理及維護費用之負擔，為有別於共有之
      應有部分比例之分擔規定。是關於公寓大廈社區管理費分
      擔之數額，固得透過區分所有權人會議決議而重行改定，
      惟其重行改定須具合目的性（即係為修繕、管理、維護共
      用部分之合理目的），且所約定分擔之方式，須有充分理
      由，及合宜之計費標準，不得為不合理之差別待遇，以具
      其正當性。經查：
　　　1.原告社區於106年4月29日召開第一次區分所有權人會議
        ，就其議案二作成「…同意外租車位管理費（含非本社
        區住戶所有之車位）自106年6月起由原訂每月1,000元
        調漲至每月1,200元」之決議，有該106年區權會會議記
        錄在卷可稽（見支付命令卷第45頁），洵堪認定。
　　　2.惟被告已抗辯此調漲欠缺公平合理性，並以前詞置辯。
        而原告就此部分係主張被告停車位出租他人，對外營利
        ，外車頻繁進入原告社區，使用到原告社區其他公共設
        施，增加監控設備、保全人員等費用，並提出工程合約
        書、請款單暨施工照片、涵碧園社區管理委員會地下室
        EPOXY防滑車道工程契約書、102年4月份財務收支明細
        表暨黏貼憑證、102年6月份財務收支明細表暨黏貼憑證
        等件為證（見本院卷第93至133頁、第161至171頁）。
        惟觀諸該工程合約書請款單所示，其修繕範圍包含B1至
        B4之車道（見本院卷第103頁）；另地下室EPOXY防滑車
        道工程契約書係施作「地下室B1出入口處及B1-B4計五
        處彎路EPOXY通道全部施作，及B3、B4平面道路破損部
        分EPOXY防滑路面（含私人車格之自費施作）」（見本
        院卷第161頁），參諸系爭106年區權會記錄議案二之說
        明：「現有地下停車場車位分配如下：B1-41車位、B2-
        47車位、B3-52車位、B4-52車位，總計有192個車位…」
        可知，B1、B2停車位數量並未大於B3、B4停車位，而上
        述修繕內容亦無法認定B1、B2車道所占修繕費用比例若
        干，原告主張占80%要嫌無據；況B2停車位共有47個，
        被告僅持有11個停車位，如何認定修繕費用均係因被告
        持有之停車位之使用人所致。另原告主張被告之外租停
        車位使用人會使用到原告社區其他公共設施、增加監控
        設備、保全人員等費用云云，並未提出其他證據以供審
        酌，自難遽採。綜上，本件依原告所舉證據，尚無法證
        明系爭106年區權會決議調整被告停車位之管理費已具
        必要性及正當性，應認已違反民法第148條第1項規定之
        誠信原則，而屬無效。則原告據此主張被告應補繳其餘
        管理費差額，即非有據。
（五）末按「二人互負債務，而其給付種類相同，並均屆清償期
      者，各得以其債務，與他方之債務，互為抵銷」，民法第
      334條第1項前段固有明文。惟民法第334條所稱之抵銷，
      係以二人互負債務，而其給付種類相同並均屆清償期者為
      要件，故得供債務人抵銷之債權，須為對於自己債權人之
      債權，而不得以對於他人之債權，對於債權人為抵銷（最
      高法院49年台上字第125號判例要旨參照）。被告抗辯原
      告社區住戶有占用被告停車位之事實，為原告否認，被告
      復未能舉證證明究係何住戶何時占用被告停車位，已嫌無
      據；且縱認原告社區住戶有無權占有被告停車位之情事，
      亦屬被告與各該住戶間有無不當得利，要與原告管理委員
      會無涉，被告據此主張抵銷，為無可採。
（六）又依原告社區規約第肆章第1條第4項「區分所有權人若在
      規定之日期前未繳納應繳金額時，管委會得訴請法院命其
      給付應繳之金額及另外收取遲延利息，以未繳金額之年息
      五％計算…」之約定，原告自得請求加計遲延利息，故原告
      併請求自109年5月13日民事準備狀繕本送達翌日即109年5
      月22日（見本院卷第59頁）起至清償日止，按年息5％計算
      之利息，核屬有據。
五、從而，原告依公寓大廈管理條例第21條之規定，請求被告給
    付5,800元，及自109年5月22日起至清償日止，按年息5％計
    算之利息，為有理由，應予准許。逾此部分之請求，為無理
    由，應予駁回。
六、本件事證已臻明確，兩造其餘攻防，核與判決結果不生影響
    ，爰不一一論述，併此敘明。
七、本件原告勝訴部分，係依民事訴訟法第427條訴訟適用簡易
    程序所為被告敗訴之判決，依同法第389條第1項第3款規定
    ，應職權宣告假執行。並依同法第392條第2項規定，宣告被
    告為原告預供擔保後，得免為假執行。至原告敗訴部分，其
    假執行之聲請失所附麗，應併予駁回。
八、訴訟費用負擔之依據：民事訴訟法第79條。
中　　華　　民　　國　　110 　年　　10　　月　　29　　日
                              臺北簡易庭
                                  法  官　郭麗萍
以上正本證明與原本無異。
如不服本判決，應於判決送達後20日內向本庭（臺北市○○區○
○○路0 段000 巷0 號）提出上訴狀。（須按他造當事人之人數
附繕本）。如委任律師提起上訴者，應一併繳納上訴審裁判費。
中　　華　　民　　國　　110 　年　　10　　月　　29　　日
                                  書記官　陳怡如
　　　　　　　　　　　　　　　　　
　　　　　　　　　　　　　　　　　
附表
編號 車位     已繳管理費/月     應繳管理費/月 一 地下一層41個汽車停車位 地下二層11個汽車停車位  52X1,000元=52,000元  52X1,200元=62,400元  地下一層35個機車停車位       35X30元=1050元      35X30元=1,050元  已繳每月管理費合計53,050元，應繳每月管理費合計63,450元。 106年7月至108年11月（29個月)差額301,600元 【計算式：（63,450－53,050）×29＝301,600】        二 18個平面停車位    18X700元=12,600元  18X1,200元=21,600元  2組機械停車位    2X1,400元=2,800元    2X1,500元=3,000元  已繳每月管理費合計15,400元，應繳每月管理費合計24,600元。 106年7月至108年11月（29個月)差額266,800元 【計算式：（24,600－15,400）×29＝266,800】